臺灣屏東地方法院刑事判決
111年度交訴字第36號
公  訴  人  臺灣屏東地方檢察署檢察官
被      告  劉佳祐


訴訟參與人  王秋鈴
上列被告因過失致死案件，經檢察官提起公訴（111年度偵字第2
753號），被告於準備程序中就被訴事實為有罪之陳述，經告知
簡式審判程序之旨，並聽取當事人之意見後，經本院合議庭裁定
由受命法官獨任進行簡式審判程序，判決如下：
    主  文
劉佳祐犯過失致人於死罪，處有期徒刑壹年。
    事  實
一、劉佳祐考領有小型車普通駕駛執照，於民國111年1月24日7時50分許，駕駛車牌號碼000-0000號自用小客車（下稱甲車），沿屏東縣崁頂鄉堤防道路由北往南方向行駛（起訴書誤載為由南往北方向行駛，應予更正），行經該路段與港東二號橋之交岔路口時，本應注意依速限規定行駛（該路段時速不得超過30公里），並應注意停車再開標誌用以告示車輛駕駛人必須停車觀察，認為安全時，方得再開，以及「停」標字用以指示車輛至此必須停車再開，且應注意行經無號誌之交岔路口，應減速慢行，作隨時停車之準備，復應注意車前狀況，隨時採取必要之安全措施，而依當時天候晴、日間自然光線、柏油路面乾燥無缺陷且無障礙物、視距坡道，並無不能注意之情事，竟疏未注意前揭事項，貿然以時速約50至60公里之速度超速通過上開設有停車再開標誌及「停」標字之路口。適有王張陸虳騎乘車牌號碼000-0000號普通重型機車（下稱乙車）沿港東二號橋由東往西方向行經上開路口時，甲車左側車身因而與乙車前車頭發生碰撞，致王張陸虳人、車倒地，受有頭部外傷合併硬膜下出血，腦挫傷出血及急性腦水腫，於111年1月24日經急診入安泰醫療社團法人安泰醫院治療，復於111年1月31日8時34分許，因頭部外傷併硬腦膜下出血及急性腦水腫，傷重不治而死亡。劉佳祐於發生交通事故後，留在現場，對於未發覺之犯罪，主動向前往處理之員警告知其係駕駛甲車之人而自首，嗣並接受裁判。
二、案經王張陸虳之女王秋鈴告訴暨臺灣屏東地方檢察署檢察官
    相驗後自動檢舉偵查起訴。
    理  由
一、認定犯罪事實所憑之證據及理由：
  ㈠上開犯罪事實，業據被告劉佳祐於本院準備程序及審理中均
    坦承不諱（本院卷第92、102頁），核與證人即告訴人兼訴
    訟參與人王秋鈴於偵查中之證述（相驗卷第79頁）、證人即
    被害人王張陸虳之子王佳彬於警詢中之證述（相驗卷第19至
    23頁）互有相符，復有安泰醫療社團法人安泰醫院診斷證明
    書、道路交通事故現場圖、道路交通事故調查報告表（一）
    、（二）、證號查詢汽車駕駛人資料、交通事故現場照片、
    相驗筆錄、相驗屍體證明書、相驗照片（相驗卷第27至33、
    41至57、75至76、81、91至101頁）等件在卷足憑。
  ㈡按行車速度，依速限標誌或標線之規定，無速限標誌或標線
    者，在未劃設車道線、行車分向線或分向限制線之道路，時
    速不得超過30公里，且行經無號誌之交岔路口應減速慢行，
    作隨時停車之準備，道路交通安全規則第93條第1項第1款、
    第2款定有明文。次按停車再開標誌用以告示車輛駕駛人必
    須停車觀察，認為安全時，方得再開；「停」標字用以指示
    車輛至此必須停車再開，道路交通標誌標線號誌設置規則第
    58條第1項前段、第177條第1項前段規定甚明。另按汽車行
    駛時，駕駛人應注意車前狀況，並隨時採取必要之安全措施
    ，道路交通安全規則第94條第3項亦有明文。查被告考領有
    小型車普通駕駛執照，有證號查詢汽車駕駛人資料在卷可佐
    （相驗卷第41頁），理應知悉並遵守上開交通安全規則。而
    上開路口屬未劃設車道線、行車分向線或分向限制線之道路
    ，時速不得超過30公里，且上開路口屬無號誌交岔路口，又
    被告駕車行向道路設有停車再開標誌、「停」標字等節，有
    道路交通事故調查報告表（一）、交通事故現場照片（照片
    編號2）在卷可證（相驗卷第31、43頁）。且依前述案發當
    時情況，並無不能注意之情事，佐以被告於偵查中自陳：我
    約開50、60，我有看到死者，我以為他還未到，我就開過去
    ，我沒有停，我沒有看到停車再開的標誌等語（相驗卷第77
    頁），其竟疏未注意前開應注意事項，肇致本案交通事故之
    發生，具有過失甚明。又被告之過失行為，與被害人之死亡
    結果間，具有相當因果關係。
  ㈢至公訴檢察官雖當庭補充：被害人依現場狀況來看也沒有在
    停止線前停止注意；被害人行經無號誌之交岔路口應減速慢
    行，作隨時停車之準備等語（本院卷第103至104頁），惟上
    開路口被害人行向道路並未設置停車再開標誌，地面上亦無
    繪製「停」標字或停止線，有道路交通事故現場圖、交通事
    故現場照片（照片編號1）在卷可參（相驗卷第29、43頁）
    ，故此部分容有誤會。另因被告超速行經上開路口，且違反
    前述注意義務，過失情節嚴重，尚無法排除「被害人當時雖
    已有減速慢行作隨時停車之準備，卻仍因被告超速通過上開
    路口且未注意車前狀況等應注意事項，而發生碰撞」之可能
    性，故依現存卷內證據無法逕予推論被害人是否與有過失。
    又刑事過失責任之認定，並不因被害人與有過失，而免除被
    告之過失責任，僅係酌定雙方民事上損害賠償責任之依據，
    併此敘明。
  ㈣綜上，足認被告之任意性自白與事實相符，堪為論罪科刑之
    依據，本件事證明確，被告犯行足以認定，應依法論科。
二、論罪科刑：
  ㈠核被告所為，係犯刑法第276條之過失致人於死罪。
  ㈡被告於肇事後，留在現場，於具有偵查犯罪權限之公務員或機關知悉何人為肇事者前，向到場處理本案交通事故之承辦警員自承為肇事人，有自首情形紀錄表附卷可參（本院卷第45頁），且未逃避而接受本院裁判，堪認符合自首之要件，爰依刑法第62條前段規定減輕其刑。
  ㈢爰審酌被告未注意前述注意義務而發生本件交通事故，過失
    情節嚴重，因此造成被害人死亡，被害人家屬遭受精神上重
    大痛苦，迄未賠償被害人家屬或獲得被害人家屬之原諒，所
    為實有不該。惟念及被告坦承犯行之態度。兼衡被告於本院
    審理中自陳之生活狀況、智識程度、被告及檢察官、訴訟參
    與人對於量刑之意見（本院卷第101、103頁）等一切情狀，
    量處如主文所示之刑。
據上論斷，應依刑事訴訟法第273條之1第1項、第299條第1項前
段，刑法第276條、第62條前段，刑法施行法第1條之1第1項，判
決如主文。
本案經檢察官林吉泉提起公訴，檢察官王光傑到庭執行職務。
中　　華　　民　　國　　111 　年　　7 　　月　　7 　　日
                  刑事第三庭    法  官  楊子龍
以上正本證明與原本無異。
如不服本判決應於收受判決後20日內向本院提出上訴書狀，並應
敘述具體理由；其未敘述上訴理由者，應於上訴期間屆滿後20日
內向本院補提理由書（均須按他造當事人之人數附繕本）「切勿
逕送上級法院」。　　　　　　　　　
中　　華　　民　　國　　111 　年　　7 　　月　　7 　　日
                                書記官  許珍滋
附錄論罪科刑法條：
中華民國刑法第276條
因過失致人於死者，處5年以下有期徒刑、拘役或50萬元以下罰
金。